臺灣屏東地方法院刑事判決　　　　　　　 96年度訴字第484號
公　訴　人　臺灣屏東地方法院檢察署檢察官
被　　　告　甲○○
　　　　　　　　　　（現於臺灣高雄戒治所執行強制戒治）
指定辯護人　本院公設辯護人　謝弘章
上列被告因違反槍砲彈藥刀械管制條例等案件，經檢察官提起公
訴（96年度偵字第369 號）及移送併辦（96年度偵字第2505號）
，本院判決如下：
    主  文
甲○○未經許可，持有可發射子彈具有殺傷力之改造手槍，處有
期徒刑年捌月，併科罰金新臺幣拾萬元，罰金如易服勞役，以
新臺幣壹仟元折算壹日，扣案具殺傷力之仿BERETTA 廠改造手槍
壹枝（槍枝管制編號：0000000000號）沒收；又故買
贓物，處有期徒刑陸月，減為有期徒刑月；又行使偽造特許證
，足以生損害於公眾，處有期徒刑肆月，減為有期徒刑貳月，扣
案偽造之車號X3－7587號汽車車牌貳面沒收。應執行有期徒刑
年拾壹月，併科罰金新臺幣拾萬元，罰金如易服勞役，以新臺幣
壹仟元折算壹日，扣案具殺傷力之仿BERETTA 廠改造手槍壹枝（
槍枝管制編號：0000000000號）、偽造之車號X3－75
87號汽車車牌貳面均沒收。
    事  實
一、甲○○前因違反槍砲彈藥刀械管制條例、麻醉藥品管理條例
    、懲治盜匪條例、竊盜、搶奪及妨害兵役條例等案件，經法
    院分別判處有期徒刑6 月、1 年（2 罪定應執行刑為有期徒
    刑1 年4 月）；12年、10月（2 罪定應執行刑為有期徒刑12
    年8 月）；3 年、8 月（定應執行刑為有期徒刑3 年6 月）
    確定，且數罪接續執行，於民國92年12月29日縮短刑期假釋
    出監付保護管束，嗣假釋經撤銷，尚未執行殘刑，現於臺灣
    高雄戒治所執行強制戒治中（未構成累犯）。詎其猶不知悔
    改，明知具有殺傷力之改造手槍及子彈，為槍砲彈藥刀械管
    制條例第4 條第1 項第1 款及第2 款所管制之違禁物品，非
    經中央主管機關許可，不得持有，竟仍基於持有具有殺傷力
    改造手槍及子彈之犯意，未經許可，於95年11月間某日，在
    屏東縣麟洛鄉麟洛運動公園內，以新臺幣（下同）3 萬元之
    代價向吳智強（由檢察官另行偵辦）購得具殺傷力之仿BERE
    TTA 廠改造手槍1 枝（槍枝管制編號：0000000000號）及具
    殺傷力之土造子彈7 顆、不具殺傷力之土造子彈1 顆，而非
    法持有之。
二、甲○○復因得知有案經臺灣屏東地方法院檢察署通緝，為免
    遭警查獲，乃基於故買贓物之犯意，於95年11月間某日透過
    知情之李元隆（另案經臺灣屏東地方法院檢察署通緝中）介
    紹，在屏東縣麟洛鄉麟洛運動公園向姓名年籍不詳之成年男
    子以2 萬元之代價，購得懸掛有偽造之車牌號碼Ｘ3 －7587
    號車牌2 面（無現存之相同真實車號）之賓士贓車1 輛（即
    車主陳豪斌所有車牌號碼2023－FC號之車輛，且於95年10月
    27日在高雄市○○○路27號前遭竊），甲○○明知該車上懸
    掛之車牌係偽造，仍以上開購得之贓車代步，而行使前開偽
    造之汽車牌照，足以生損害於監理機關對於自用小客車汽車
    牌照管理之正確性。嗣為警於95年12月6 日14時45分許，在
    屏東縣麟洛鄉○○路661 號前查獲，並扣得上開具殺傷力之
    仿BERETTA 廠改造手槍1 枝（槍枝管制編號：0000000000號
    ）、具殺傷力之土造子彈7 顆、不具殺傷力之土造子彈1 顆
    （土造子彈8 顆均因鑑驗試射滅失）及偽造之車牌號碼Ｘ3
    －7587號車牌2 面，而前開賓士車則由車主陳豪斌領回。
三、案經屏東縣警察局移送臺灣屏東地方法院檢察署檢察官偵查
    起訴及移送併辦。
    理  由
壹、程序方面
一、被告甲○○、辯護人、檢察官迄本院言詞辯論終結前，均未
    對由屏東縣警察局送請內政部警政署刑事警察局槍彈鑑定之
    內政部警政署刑事警察局槍彈鑑定書，係警察機關囑託內政
    部警政署刑事警察局所為之鑑定，而爭執該槍彈鑑定書之證
    據能力；且由於司法警察機關調查中之案件，或有量大或急
    迫之情形，為因應實務之現實需求，認為當然有鑑定之必要
    者，基於檢察一體原則，得由該管檢察長對於轄區內之案件
    ，以事前概括選任鑑定人或囑託鑑定機關（團體）之方式，
    俾便轄區內之司法警察官、司法警察對於調查中之此類案件
    ，得即時送請事前已選任之鑑定人或囑託之鑑定機關（團體
    ）實施鑑定，業經法務部92年9 月1 日法檢字第0920035083
    號函釋在案。而臺灣高等法院檢察署檢察長概括選任內政部
    警政署刑事警察局為「槍彈有無殺傷力之鑑定」鑑定機關，
    有臺灣高等法院檢察署檢察長概括選任鑑定機關名冊可按。
    是本件扣案槍枝及子彈有無殺傷力之鑑定，雖由屏東縣警察
    局送請內政部警政署刑事警察局鑑定，但內政部警政署刑事
    警察局為臺灣高等法院檢察署檢察長概括選任鑑定機關，所
    為鑑定結果，自有證據能力。
二、按被告以外之人於審判外之陳述，雖不符刑事訴訟法第159
    條之1 至第159 條之4 之規定，而經當事人於審判程序同意
    作為證據，法院審酌該言詞陳述或書面陳述作成時之情況，
    認為適當者，亦得為證據。當事人、代理人或辯護人於法院
    調查時知有第159 條第1 項不得為證據之情形，而未於言詞
    辯論終結前聲明異議者，視為有前項之同意，同法第159 條
    之5 第1 、2 項定有明文。立法意旨在於傳聞證據未經當事
    人之反對詰問予以核實，原則上先予排除，惟若當事人已放
    棄反對詰問權，於審判程序中表明同意該等傳聞證據可作為
    證據，基於尊重當事人對傳聞證據之處分權，及證據資料愈
    豐富，愈有助於真實發見之理念，且強化言詞辯論主義，使
    訴訟程序得以順暢進行，上開傳聞證據亦均具有證據能力。
    查本案據以認定被告犯罪事實存否之被告以外之人之言詞或
    書面陳述，被告、辯護人及檢察官於本院審理時，均同意作
    為證據，且於本院言詞辯論終結前，均未聲明異議，而本院
    審酌該言詞陳述及書面陳述作成之情況，未見有何不適當之
    情形，故依前開規定，均得為證據。
貳、實體方面
一、上開被告未經許可，持有具殺傷力之改造手槍、子彈及故買
    贓物、行使偽造特許證等犯罪事實，業據被告於本院審理時
    供認不諱，核與證人陳豪斌於警詢時之證述相符（見屏警刑
    偵三字第0960015332號警卷第20至22頁、96年度偵字第369
    號卷第23、24頁），並有卷附之扣押物品清單、扣押物品目
    錄表、贓物認領保管單、車籍資料查詢表、車輛協尋電腦輸
    入單各1 紙及照片10幀可佐，以及扣案之改造手槍1 枝、子
    彈8 顆、上開車牌2 面可證。又扣案之槍枝及子彈經屏東縣
    警察局送請內政部警政署刑事警察局鑑驗，其結果為：「一
    、送鑑手槍壹枝（槍枝管制編號0000000000），認係由仿BE
    RETTA 廠92FS型半自動手槍製造之槍枝，換裝土造金屬槍管
    而成之改造手槍，機械性能良好，可擊發適用子彈，認具殺
    傷力。二、送鑑子彈捌顆，認均係具直徑約9.1mm 金屬彈頭
    之土造子彈，採樣參顆試射；貳顆，均可擊發，認具殺傷力
    ；另壹顆，無發擊發，認不具殺傷力。」一情，有內政部警
    政署刑事警察局96年1 月8 日刑鑑字第0960000184號槍彈鑑
    定書1 份在卷可稽（上開偵卷第9 至11頁）。而扣案之剩餘
    未試射子彈5 顆，經本院送請內政部警政署刑事警察局鑑驗
    後，該5 顆子彈經實際試射，均可擊發，亦認均具殺傷力之
    情，有內政部警政署刑事警察局96年6 月4 日刑鑑字第0960
    076697號函1 份在卷可憑（本院卷第49頁），此為鑑定機關
    本於專業知識及以精密儀器測試後所得之結論，自可憑信。
    另扣案之車牌號碼Ｘ3 －7587號車牌2 面，經屏東縣警察局
    送請屏東監理站轉由臺中區監理站委請運圓工業有限公司鑑
    定車牌真偽後，經運圓工業有限公司鑑定函覆結果如下：送
    鑑定之號牌「Ｘ3 －7587」共2 面，其字與真牌不相符，底
    色漆與真牌不相符，四周R 角與真牌不相符，孔洞毛頭與真
    牌不相符，鑑定結果號牌與真牌不相符等情，有運圓工業有
    限公司95年12 月26 日運鑑字第95122601號函1 紙附卷足參
    （屏警刑偵三字第0960015332號警卷第14、15頁）。綜上所
    述，足認被告上開自白確與事實相符，可以採信。從而，本
    件事證明確，被告犯行堪予認定，應依法論科。
二、論罪科刑：
（一）按前開扣案具殺傷力之改造手槍及子彈，分別係屬槍砲彈
      藥刀械管制條例第4 條第1 項第1 款、第2 款所管制之違
      禁物品，非經中央主管機關許可，不得持有。是被告未經
      許可，持有該改造手槍及子彈之行為，分別係犯槍砲彈藥
      刀械管制條例第8 條第4 項之未經許可，持有可發射子彈
      具有殺傷力之改造手槍罪及同條例第12條第4 項之未經許
      可持有子彈罪。又按車牌為公路監理機關所發給，固具有
      公文書之性質，惟依道路交通安全規則第8 條規定，車牌
      僅為行車之許可憑證，屬於刑法第212 條所列之特許證之
      一種（最高法院63年臺上字第1550號判例意旨參照），故
      被告為免遭警查緝，而買受陳豪斌遭竊且懸掛有偽造之Ｘ
      3 －7587號車牌之前開賓士贓車，且以之代步之行為，應
      分別係犯刑法第349 條第2 項之故買贓物罪及刑法第216
      條、第212 條之行使偽造特種文書罪。又被告同時購買本
      件扣案槍枝及子彈而持有之，係以一行為同時持有槍枝及
      子彈，屬一行為同時觸犯槍砲彈藥刀械管制條例第8 條第
      4 項之未經許可，持有可發射子彈具有殺傷力之改造手槍
      罪及同條例第12條第4 項之持有子彈罪，為想像競合犯，
      應依刑法第55條之規定，從一重之槍砲彈藥刀械管制條例
      第8 條第4 項之未經許可，持有可發射子彈具殺傷力之改
      造手槍罪處斷。被告所為之前揭未經許可持有具殺傷力之
      改造手槍、故買贓物及行使偽造特種文書等3 犯行間，犯
      意各別，行為互異，應予分論併罰。至臺灣屏東地方法院
      檢察署檢察官移送併辦之96年度偵字第2505號之事實，與
      本件犯罪事實為同一事實，本院自當併予審理，附此敘明
      。而被告前雖因於93年底某日在屏東市瑞光夜市某玩具槍
      店內購買具殺傷力之改造槍枝而持有至95年3 月9 日為警
      查獲止之行為，經本院於96年1 月31日以95年度訴字第69
      1 號判處有期徒刑3 年8 月，併科罰金6 萬元，惟被告係
      另於95年11月間某日，在屏東縣麟洛鄉麟洛運動公園內向
      吳智強購買本件槍枝及子彈，其取得及持有本件槍彈之時
      間、地點，實與先前持有改造槍枝之行為相異，顯係被告
      另行起意而復購買槍彈而持有之另一行為，本院自應審理
      ，併予敘明。爰審酌被告之素行不良，有卷附臺灣高等法
      院被告前案紀錄表1 份可考，明知未經主管機關許可，不
      得持有具殺傷力之槍枝及子彈而仍為持有之行為，對人身
      安全以及社會治安所構成之潛在威脅非輕，又為免遭警緝
      獲，而故買他人失竊之車輛，不僅增加竊車者銷售贓車之
      途徑，更因而增加社會大眾車輛失竊之風險，且其行使偽
      造車牌，造成公路監理單位關於車輛管理之困擾，惟其未
      曾以上開槍枝及子彈犯罪，並未因此造成公眾或他人之現
      實惡害，所生危害不鉅，且其持有具殺傷力之改造手槍僅
      有1 枝，數量非多，犯罪情節尚非重大，及被告犯後坦認
      犯行，深表悔悟，態度良好等一切情狀，分別量處如主文
      所示之刑，並就併科罰金刑部分，諭知易服勞役之折算標
      準。末按中華民國96年罪犯減刑條例業經總統於96年7 月
      4 日公布、自同年7 月16日施行，本件被告上開故買贓物
      及行使偽造特種文書等2 罪之犯罪時間，均在96年4 月24
      日以前，所犯均非屬該條例第3 條所列不予減刑之罪，應
      各依中華民國96年罪犯減刑條例第2 條第1 項第3 款規定
      ，減其宣告刑之刑期2 分之1 如主文所示，且與被告所犯
      前開未經許可，持有具殺傷力改造手槍罪所處之刑，定應
      執行刑，及就併科罰金刑部分，諭知易服勞役之折算標準
      。
（二）扣案之改造手槍1 枝（槍枝管制編號0000000000號），經
      鑑定結果，具殺傷力，已如上述，係屬違禁物，應依刑法
      第38條第1 項第1 款規定宣告沒收。又扣案偽造之Ｘ3 －
      7587號車牌2 面，為被告所有且供犯行使偽造特種文書罪
      所用之物，業據其供明在卷，亦依刑法第38條第1 項第2
      款規定諭知沒收。另扣案之土造子彈8 顆，因均經試射鑑
      驗滅失，如前說明，爰不併予宣告沒收，附此敘明。
據上論斷，應依刑事訴訟法第299 條第1 項前段，槍砲彈藥刀械
管制條例第8 條第4 項、第12條第4 項，刑法第11條前段、第21
6 條、第212 條、第349 條第2 項、第55條、第42條第3 項前段
、第38條第1 項第1 款、第2 款、第51條第5 款，刑法施行法第
1 條之1 ，中華民國96年罪犯減刑條例第2 條第1 項第3 款、第
7 條，判決如主文。
本案經檢察官潘國威到庭執行職務。
中　　華　　民　　國　　96　　年　　8　　月　　28 　　日
　　　　　　　　　刑事第一庭  審判長法　官  潘正屏
　　　　　　　　　　　　　　　　    法　官  曾吉雄
　　　　　　　 　 　　　　　　　　　法　官  黃聖涵
以上正本證明與原本無異。
如不服本判決應於收受本判決送達後十日內向本院提出上訴書狀
，其未敘述上訴理由者，並得於提起上訴後十日內向本院補提理
由書狀（均須按他造當事人之人數附繕本）「切勿逕送上級法院
」
中　　華　　民　　國　　96　　年　　8 　　月  　28  　日
                                    書記官  蘇雅慧
附錄本案論罪科刑法條
槍砲彈藥刀械管制條例第8條第4項
未經許可，持有、寄藏或意圖販賣而陳列第1 項所列槍枝者，處
3 年以上10年以下有期徒刑，併科新臺幣700 萬元以下罰金。
槍砲彈藥刀械管制條例第12條第4項
未經許可，持有、寄藏或意圖販賣而陳列子彈者，處5 年以下有
期徒刑，併科新台幣300 萬元以下罰金。
中華民國刑法第216條
（行使偽造變造或登載不實之文書罪）
行使第210 條至第215 條之文書者，依偽造、變造文書或登載不
實事項或使登載不實事項之規定處斷。
中華民國刑法第212條
（偽造變造特種文書罪）
偽造、變造護照、旅券、免許證、特許證及關於品行、能力服務
或其他相類之證書、介紹書，足以生損害於公眾或他人者，處1
年以下有期徒刑、拘役或3 百元以下罰金。
中華民國刑法第349條第2項
（普通贓物罪）
搬運、寄藏、故買贓物或為牙保者，處5 年以下有期徒刑、拘役
或科或併科1 千元以下罰金。
